臺灣高等法院刑事判決　　　　　　　 100年度上訴字第2173號
上　訴　人
即　被　告　林欽文
上列上訴人因違反毒品危害防制條例案件，不服臺灣臺北地方法
院100 年度訴字第453 號，中華民國100 年6 月15日第一審判決
（起訴案號：臺灣臺北地方法院檢察署100 年度偵字第4010號、
100 年度毒偵字第1006號，嗣於原審準備程序進行中，被告就被
訴事實為有罪之陳述，經原審告知簡式審判程序意旨，並聽取當
事人之意見後，原審合議裁定依簡式審判程序進行），提起上訴
，本院判決如下：
    主  文
上訴駁回。
    理  由
一、按依刑事訴訟法第350 條、第361 條、第362 條、第367 條
    規定，不服地方法院之第一審判決而上訴者，須提出上訴書
    狀，並應敘明具體理由，為上訴必備之程式；其所提出之書
    狀未敘述上訴理由，或僅曾以言詞陳述上訴理由者，均應於
    上述期間屆滿後20日內補提理由書於第一審法院。第一審法
    院經形式審查，認逾期未補提上訴理由者，應定期間先命補
    正；逾期未補正者，為上訴不合法律上之程式，應以裁定駁
    回。倘已提出上訴理由，但所提非屬具體理由者，則由第二
    審法院以上訴不合法律上之程式，判決駁回。而所謂具體理
    由，必係依據卷內既有訴訟資料或提出新事證，指摘或表明
    第一審判決有何採證認事、用法或量刑等足以影響判決本旨
    之不當或違法，而構成應予撤銷之具體事由，始克當之（例
    如：依憑證據法則具體指出所採證據何以不具證據能力，或
    依憑卷證資料，明確指出所為證據證明力之判斷如何違背經
    驗、論理法則）；倘僅泛言原判決認定事實錯誤、違背法令
    、量刑失之過重或過輕，而未依上揭意旨指出具體事由，或
    形式上雖已指出具體事由，然該事由縱使屬實，亦不足以認
    為原判決有何不當或違法者（例如：對不具有調查必要性之
    證據，法院未依聲請調查亦未說明理由，或援用證據不當，
    但除去該證據仍應為同一事實之認定），皆難謂係具體理由
    ，俾與第二審上訴制度旨在請求第二審法院撤銷、變更第一
    審不當或違法之判決，以實現個案救濟之立法目的相契合，
    並節制濫行上訴（最高法院97年度台上字第892 號判決意旨
    參照）。又第二審法院認為上訴書狀未敘述理由，依刑事訴
    訟法第367 條但書規定，始應定期間命其補正。如認上訴書
    狀已敘述理由，但其理由非屬具體，其所為上訴，即不符上
    訴之法定要件，自得逕行判決駁回，無定期命補正問題（最
    高法院97年度台上字第3599號判決要旨參照）。
二、本件原審判決略以：被告林欽文前於民國（下同）94年間，
    因施用毒品案件，經原審以94年度毒聲字第649 號裁定送臺
    灣臺北看守所（現改制為法務部矯正署臺北看守所）附設勒
    戒處所觀察勒戒後，認有繼續施用毒品傾向，經原審以95年
    度毒聲字第533 號裁定令入戒治處所施以強制戒治，於97年
    1 月8 日停止強制戒治釋放出所，並經臺灣臺北地方法院檢
    察署檢察官以97年度戒毒偵字第19號為不起訴處分確定。另
    於(一)81年間，因違反肅清煙毒條例案件，經原審以81年度訴
    字第265 號判決判處有期徒刑5 年確定，於83年12月23日假
    釋出監，嗣經撤銷假釋執行殘刑2 年9 月14日，於92年4 月
    10 日 假釋出監，因符合中華民國96年罪犯減刑條例之規定
    ，經原審以96年度聲減字第2558號裁定減為有期徒刑2 年6
    月確定。(二)於85年度，因違反肅清煙毒條例案件，經本院以
    86年度上訴字第2011號判決判處有期徒刑6 年6 月確定。(三)
    於86年間，因贓物案件，經原審以86年度北簡字第334 號判
    決判處有期徒刑5 月確定。(四)於87年間，因竊盜案件，經本
    院以87年度上易字第478 號判決判處有期徒刑2 年確定。上
    開(二)至(四)案件經原審以96年度聲減字第2558號裁定減刑並定
    其應執行刑為有期徒刑5 年4 月，與上開(一)案件接續執行，
    於96年12月25日縮刑期滿執行完畢。被告林欽文竟不知悔改
    ，基於施用第一級毒品之犯意，於100 年2 月1 日上午5 時
    30分許，在臺北市龍山寺廁所內，以將海洛因摻水加入注射
    針筒注射之方式，施用第一級毒品海洛因1 次，嗣於同日上
    午10時20分許，在臺北市○○區○○路122 號前為警查獲，
    並扣得第一級毒品海洛因1 包（驗餘淨重0.79公克），經警
    採集其尿液送驗，而悉上情。並以上開事實，業據被告分別
    於警詢、偵查及原審審理時自白不諱，且被告為警查獲時所
    採集之尿液經送驗結果，呈鴉片類陽性反應，有臺灣尖端先
    進生技醫藥股份有限公司濫用藥物檢驗報告乙紙在卷可查，
    另被告為警搜索時扣得毒品1 包（驗餘淨重0.79公克），經
    檢驗結果，呈嗎啡、海洛因反應，有交通部民用航空局航空
    醫務中心100 年2 月18日航藥鑑字第1000747 號毒品鑑定書
    乙紙在卷可稽。堪認被告之自白兼具任意性與真實性，可為
    犯罪證據。核被告所為，係犯毒品危害防制條例第10條第1
    項之施用第一級毒品海洛因罪。其施用前後持有第一級毒品
    海洛因之低度行為應為施用之高度行為所吸收，不另論罪。
    查被告有如事實一之部分所載之犯罪科刑執行情形，有本院
    被告前案紀錄表一份在卷可稽，其前受有期徒刑執行完畢，
    於五年以內故意再犯本件有期徒刑以上之罪，為累犯，應依
    刑法第47條第1 項之規定加重其刑。爰審酌被告素行不佳，
    有多次毒品前科，前經觀察勒戒及強制戒治等程序，並遭法
    院判處徒刑，仍不知悔改，繼續沾染毒品惡習，其施用第一
    級毒品海洛因行為對於自身危害程度非輕、其犯罪之動機、
    目的、手段，暨犯後坦承犯行、態度良好等一切情狀，量處
    有期徒刑7 月。扣案第一級毒品海洛因1 包（驗餘淨重0.79
    公克），屬第一級毒品違禁物，應依毒品危害防制條例第18
    條第1 項前段沒收銷燬，盛裝上開毒品海洛因外包裝袋1 只
    ，為被告所有供施用毒品海洛因犯罪所用之物，依刑法第38
    條第1 項第2 款，宣告沒收。
三、本件上訴人即被告林欽文不服原審判決，提起上訴，理由略
    稱：被告林欽文年歲52了，這些日子裡斷斷續續使用第一級
    毒品，都是基於損友誘惑以致，步上不歸路，然此次出獄後
    深知年紀老大不小，而且身染重疾，內心苦痛可想而知，又
    身為家中孤子，擔起奉養年邁老父責任，基上所陳，被告從
    出獄後埋頭做事，以贍養老父，從不感停頓，南北奔波，期
    望老父晚年享清福，被告已經改變，但雖能無過，並非聖賢
    ，以致年節返鄉探望老父受損友誘惑出事，被告內心悔悟不
    已，懇請給予科處罰金，及一改前非自新的機會云云。惟查
    原審已審酌「被告素行不佳，有多次毒品前科，前經觀察勒
    戒及強制戒治等程序，並遭法院判處徒刑，仍不知悔改，繼
    續沾染毒品惡習，其施用第一級毒品海洛因行為對於自身危
    害程度非輕、其犯罪之動機、目的、手段，暨犯後坦承犯行
    、態度良好等一切情狀」始為量刑，且於判決詳細記載認定
    被告犯罪之證據及理由，並已審酌關於刑法第57條科刑之一
    切情狀，在適法範圍內行使其量刑之裁量權，核無違法或不
    當之情形。至於被告上訴理由所指載，僅泛稱係因損友誘惑
    所致及現已知所悔悟，家中老父須其照顧云云，對於原審判
    決究有何具體事由，致判決不當或違法，無一語涉及，顯未
    依據卷內既有訴訟資料或提出新事證，指摘或表明原審判決
    有何採證認事、用法或量刑等足以影響判決本旨之不當或違
    法，或足以影響原判決，構成應撤銷之具體事由（最高法院
    97年度台上字第3267號、第3037號、第4525號判決要旨參照
    ）。依上開判決意旨，本件上訴不合上訴之法定要件，應予
    駁回，並不經言詞辯論為之。
據上論斷，應依刑事訴訟法第367 條前段、第372 條，判決如主
文。
中    華    民    國  100     年    7     月    28    日
            刑事第十四庭  審判長法  官  陳志洋
                                法  官  遲中慧
                                法  官  謝靜慧
以上正本證明與原本無異。
如不服本判決，應於收受送達後10日內向本院提出上訴書狀，其
未敘述上訴之理由者並得於提起上訴後10日內向本院補提理由書
（均須按他造當事人之人數附繕本）「切勿逕送上級法院」。
                                書記官  陳泰寧
中    華    民    國   100    年    8     月    1     日
附錄本案論罪科刑法條全文：
毒品危害防制條例第十條
施用第一級毒品者，處六月以上五年以下有期徒刑。
施用第二級毒品者，處三年以下有期徒刑。